臺灣高等法院臺南分院刑事判決　　　　　　　九十一年度上訴字第一六號　　Ｇ
　　　上　訴　人
　　　即　被　告　甲　○　○
　　　選任辯護人　黃　勝　昭
右上訴人因強盜案件，不服臺灣嘉義地方法院九十年度訴字第二八一號中華民國九十
年十二月二十一日第一審判決（起訴案號：臺灣嘉義地方法院檢察署九十年度偵字第
二八五一號），提起上訴，本院判決如左：
      主      文
原判決撤銷。
甲○○攜帶兇器、踰越牆垣、毀壞安全設備、於夜間侵入住宅竊盜，因防護贓物、脫
免逮捕，當場施以強暴，處有期徒刑貳年拾月。
扣案之手套貳只、一字起子貳把及塑膠製手電筒壹支，均沒收。
      事      實
一、甲○○於民國九十年四月二十九日夜間七時十分許，意圖為自己不法之所有，持
    其所有之手套二只、塑膠製手電筒一支及客觀上具有殺傷力，足供兇器使用之一
    字起子二把，以踰越圍牆進入及以上開一字起子撬壞他人安全設備即住宅大門鎖
    頭之方式，無故侵入嘉義市嘉工新村二之一號乙○○之住宅，竊取乙○○所有置
    放於房間內之金元寶一個，得手後放入其口袋內，後於該屋內續覓財物之際，適
    為返回該住處之乙○○發現並高喊「抓賊」，而於乙○○上前欲逮捕甲○○時，
    甲○○見狀竟為達防護贓物、脫免逮捕，當場施以強暴，出拳毆打乙○○之左胸
    後奪門而出，致乙○○因此而受有左胸挫傷之傷害後逃逸（毀損部分及傷害部分
    未據告訴）。嗣經乙○○追出屋外，並高喊「抓賊」，經附近鄰居合力追捕，始
    束手就擒，並扣得甲○○所有供竊盜所用之上開手套二只、塑膠製手電筒一支及
    一字起子二把。
二、案經嘉義市警察局第二分局報請台灣嘉義地方法院檢察署檢察官偵查起訴。
      理      由
一、訊據上訴人即被告甲○○對於前揭時、地至前開被害人乙○○住宅竊盜之事實坦
    承不諱，惟矢口否認有為防護贓物、脫免逮捕而傷害被害人之犯行，辯稱：伊並
    無毆打被害人乙○○，因當時日落之後，天色已十分昏暗，在黑暗中，驚慌之下
    直接反應乃是奪門而出，而被害人房間僅有該一個出入口，其為逃離現場不小心
    撞到被害人所致，客觀情狀上非必然皆為施以強暴，伊既然雙手皆持有物品，當
    無可能以徒手毆打被害人左胸，再者伊手中持有螺絲起子等物，若真有施以不法
    之力的犯罪故意，則大可用之壓制被害人使其無法反抗，或用之施以強暴力傷害
    被害人，如此更可有效達防護贓物、脫免逮捕之目的，且被害人前後所指不一，
    應以原審訊問之時，在心平氣和之下仔細回想案發情形，所為陳述，更接近事實
    真相，自難認有當場施強暴之情事云云。經查：
（一）右揭被告如何攜帶兇器、踰越牆垣、毀壞安全設備、於夜間侵入被害人乙○○
      住宅竊盜之事實，業據被告於警訊、偵查、原審及本院審理時供承不諱，核與
      被害人乙○○於警訊、偵查、原審審理時指述之失竊情節相符，並有被害報告
      單、贓物認領單各乙紙附卷（警卷第七、八頁）及手套二只、塑膠製手電筒一
      支及一字起子二把扣案足資佐證，堪認被告關於竊盜部分之自白，與事實相符
      ，足以採信。
（二）右揭被告於竊盜得手後，如何為防護贓物、脫免逮捕，當場對被害人施以強暴
      ，而致被害人受有左胸挫傷等事實，業據被害人乙○○迭次於警訊中指稱：「
      ：：：發現大門被打開，我就進入房間查看，發現房內有歹徒（即被告）侵入
      ，我就大聲喊捉賊，該歹徒就出手打我左胸一拳，另一手持有一把螺絲起子，
      然後奪門而出：：：」、「（問：你被歹徒打傷何處？）我被歹徒打到左胸部
      一拳，疼痛紅腫」等語（警卷第一頁反面、第二頁），並於偵查中供述：「：
      ：：看到一個人拿著手電筒在照，我大喊捉賊，擋住房門口，那個人衝出來，
      用手打我左胸部，我閃開，那人就跑出來，我追出去喊捉賊：：：」、「（問
      ：你回家當時站在門口喊捉賊，有無出手阻擋他？）我怕他有拿兇器，我看他
      一手拿手電筒、一手拿螺絲起子，當時我想抓他，他跑過來就打我一拳，我也
      回手要打他，沒有打到，他就往外跑，我即追出去」等語（見偵查卷第一二頁
      反面），復據提出財團法人天主教聖馬爾定醫院診斷證明書一紙附警卷十五頁
      可稽，衡情被害人與被告素不相識，亦無怨隙糾紛，要無設詞誣陷之理，況被
      告於警訊中亦坦白承認：「：：：我見事跡敗露就欲離開，屋主（即被害人）
      出手攔，我不讓我走，我即出拳打他左胸後就往屋外跑：：：」等語（警卷第
      五頁），足徵被害人前揭所指，與事實相符，應堪採信。
（三）被害人於原審審理時雖陳稱：「當天很暗他到底是要打我還是要跑出去，我也
      不知道」等語（原審訴卷第五三頁），然被害人上開警訊、偵查中所供係於本
      件甫案發時即九十年四月二十九日及四月三十日時所為，與原審審理時即九十
      年八月十五日相較，自以其於警訊、偵查中所供，時間較接近，記憶較清晰，
      陳述較為真確，自應以其於警訊、偵查中所供為可採，從而，被害人於原審審
      理時所為上開陳述，即難為有利被告事實之認定。又被告於警訊時所供稱：「
      因為我失業缺錢花用，我本想偷東西而已，但那位屋主發現我，又不讓（我）
      離開，情急之下就出手推他而已，並沒有打他」，及於偵查中所供陳：「：：
      ：我跑出去時，情急用手推他」等語（偵查卷第一０頁）等各語，然徵諸被害
      人於警訊時所指「疼痛紅腫」及於原審審理時所指「（問：被告是以什麼東西
      打到你的胸，你知道嗎？答稱）我看不清楚，我不知道，當時我左胸部確實會
      痛」等各語，與其所提出之診斷證明書所示傷勢，被告若僅用手推開被害人當
      不致造成被害人受有左胸挫傷之理。被告上開所辯，顯係事後避重就輕之詞，
      無足採取。又被告於原審調查時另辯稱伊當時於警局很累，所以筆錄沒有看清
      楚云云（原審卷第四五頁），惟被告既於案發當日即九十年四月二十九日晚上
      八時三十分許在嘉義市警察局第二分局公園派出所製作第一次偵訊（調查）筆
      錄時因係夜間，不願意製作筆錄（見警卷第三頁），而於翌日即九十年四月三
      十日上午六時許始製作筆錄（見警卷第四頁），則衡之兩次製作筆錄之時間相
      隔約九時三十分觀之，被告應有充分之休息時間，被告於偵查中對於警訊所述
      為實在，亦據其供明在卷，難認有何以不正方法訊問被告，足見其上開於警訊
      中之自白，其任意性及真實性，要無疑問。是被告所辯當時無打被害人云云，
      即與事實不符，尚難憑信。
（四）被告於警訊及原審審理時均自承其竊取被害人財物之目的係因無錢花用，足見
      被告於竊取金元寶得手後逃逸顯係為防護贓物及脫免逮捕，而當場施以強暴甚
      明。本件事證明確，被告犯行洵堪認定。
二、按刑法第三百二十一條第一項第二款所謂安全設備，係指依社會通常觀念足認為
    防盜之設備而言。另同法同條項第三款之攜帶兇器竊盜罪，係以行為人攜帶兇器
    竊盜為其加重條件，此所謂兇器，其種類並無限制，凡客觀上足對人之生命、身
    體、安全構成威脅，具有危險性之兇器均屬之，且祇須行竊時攜帶此種具有危險
    性之兇器為已足，並不以攜帶之初有行兇之意圖為必要。查被害人乙○○住宅大
    門之鎖頭，係屬安全設備；另被告甲○○持以行竊之一字起子二把，長分別約三
    十及五十公分，質地堅硬，金屬材質，客觀上均足以對人體造成危害，為刑法上
    所稱之「兇器」無誤，業據原審當庭勘驗屬實（原審卷第七七頁）。又刑法第三
    百三十條之加重強盜罪，不僅指刑法第三百二十八條第一項、第二項之強盜罪而
    言，即依同法第三百二十九條以強盜論者，亦包括之，如犯準強盜罪而有第三百
    二十一條第一項各款情形之一，即應依第三百三十條罪論處（最高法院八十二年
    度台上字第五七七號判例可資參照）；是被告於夜間攜帶兇器之一字起子二把，
    並以踰越圍牆進入，及以上開一字起子撬壞被害人上開住宅鎖頭之安全設備之方
    式，竊取被害人所有之金元寶一個得手後，復為防護贓物、脫免逮捕，於被害人
    欲上前逮捕時當場施以強暴行為，核其所為，依刑法第三百二十九條規定，其具
    有刑法第三百二十一條第一項第一款、第二款、第三款之情事，應以犯同法第三
    百三十條第一項之加重準強盜罪論處。又被告行為後，刑法第三百三十條第一項
    之規定，業於九十一年一月三十日修正公布為「犯強盜罪而有第三百二十一條第
    一項各款情形之一者，處七年以上有期徒刑。」其法定刑度較修正前者為重，二
    者比較，修正後之法律規定較不利於被告，依刑法第二條第一項後段規定，應適
    用較有利於被告之行為時即修正前之刑法第三百三十條第一項之法律規定。又查
    被告僅竊取金元寶一個（價值新台幣二千五百元，參警卷第七頁），所得財物甚
    少，且事後已將該金元寶返還被害人，有贓物認領單可稽，本院認宣告法定最低
    度之刑即有期徒刑五年，猶嫌過重，被告犯罪之情狀，尚非全無可憫之處，爰依
    刑法第五十九條之規定，酌量減輕其刑。
四、原審對被告予以論罪科刑，固非無見；惟被告行為後，刑法第三百三十條第一項
    之規定，業於九十一年一月三十日修正公布，原審未及依刑法第二條第一項後段
    規定，比較應適用之法律，尚有未合。被告上訴意旨否認有施強暴犯行，固無足
    取，惟原判決既有可議，自應由本院將原審不當之判決，予以撤銷改判；爰審酌
    被告時值盛年，不思上進，冀圖不勞而獲，於夜間持兇器並毀壞安全設備行竊，
    危害居住安寧，犯罪之動機、目的、方法及犯後坦承部分犯行等一切情狀，量處
    如主文第二項所示之刑，以示儆懲。扣案之手套二只、一字起子二把、手電筒一
    把均係被告所有且供本件犯罪所用之物，業據其供陳在卷（原審卷第七七頁）應
    依刑法第三十八條第一項第二款之規定，宣告沒收。
五、據上論斷，應依刑事訴訟法第三百六十九條第一項前段、第三百六十四條、第二
    百九十九條第一項前段，刑法第二條第一項但書、第三百二十九條、第三百三十
    條、第三十八條第一項第二款，判決如主文。
本案經檢察官許仲瑩到庭執行職務。
中    華    民    國      九十一      年      四      月      四        日
                                  臺灣高等法院臺南分院刑事第六庭
                                      審判長法官  楊    明    章
                                            法官  顏    基    典
                                            法官  高    明    發
右正本證明與原本無異。
如不服本判決，應於判決送達後十日內向本院提出上訴狀，其未敘述理由者並應於提
出上訴狀後十日內向本院補提理由書（應附繕本)。
                                      法院書記官  李    梅    菊
中    華    民    國      九十一      年      四      月      八        日
附錄本案論罪科刑法條全文：
刑法第三百二十九條：
竊盜或搶奪，因防護贓物、脫免逮捕或湮滅罪證，而當場施以強暴、脅迫者，以強盜
罪。
刑法第三百三十條：
犯強盜罪而有第三百二十一條第一項各款情形之一者，處五年以上十二年以下有期徒
刑。
前項之未遂犯罰之。
